臺灣高等法院刑事判決　　　　　　　　　　　　　　九十年度上訴字第三七八九號
　　上　訴　人
　　即　被　告　己○○
　　指定辯護人　本院甲○辯護人
右上訴人因違反毒品危害防制條例案件，不服臺灣桃園地方法院八十九年度訴字第一
三二七號，中華民國九十年九月十三日第一審判決（起訴案號：臺灣桃園地方法院檢
察署八十九年度偵字第一○九七六號），提起上訴，本院判決如左：
    主  文
上訴駁回。
    事  實
一、緣綽號「芊芊」之不詳姓名成年女子知悉綽號「阿斗」之不詳姓名年約五十餘歲
    成年男子在販賣安非他命牟利，於民國八十九年七月二十三日晚間，經桃園縣警
    察局桃園分局中路派出所警員丙○○規勸曉諭後，表示願配合警方查緝「阿斗」
    。警方先發覺八十九年七月二十三日晚上查獲之戊○○知悉「阿斗」之電話，乃
    以戊○○名義打電話向「阿斗」佯稱購買安非他命，「阿斗」即委由謝治政（另
    行偵辦）交付安非他命，於同日晚上十一時二十五分許為警查獲謝治政，惟未查
    獲「阿斗」。警方乃請「芊芊」於翌日（二十四日）淩晨，打電話佯向「阿斗」
    購買安非他命，雙方約定價格新臺幣（下同）五千元、數量為五公克，並約定於
    八十九年七月二十四日上午十時許，在桃園縣桃園市巨蛋體育館附近交貨，「阿
    斗」即與己○○，共同基於意圖販賣第二級毒品安非他命營利之犯意聯絡，由己○○負責前往約定地點交付安非他命。「芊芊」則將上情告知警方，警方於同年
    七月二十四日上午九點多出發前，再以「阿斗」之電話號碼佯與「阿斗」聯絡，
    「阿斗」並詢及佯稱買主之警員所駕駛汽車之車型及車號，且要求佯稱買主之警
    員在桃園市巨蛋體育館靠三民路之地方等待，表示屆時會有人前來交易，警方則
    經確認後，隨即駕駛二輛汽車至上開約定之現場附近埋伏，並由前開派出所警員
    丁○○喬裝買主在現場等候。而於同年月二十四日上午，己○○與「阿斗」會合
    後，「阿斗」依約攜帶三包分別包裝且欲以五千元之價格販售之安非他命（含袋
    毛重合計五．一公克，驗餘淨重分別為０．九一五七公克、一．七三七九公克、
    一．七０一七公克）與己○○共同搭車至巨蛋體育館附近，「阿斗」將該三包安
    非他命交予己○○，由己○○持往上開約定地點交易，丁○○警員於己○○前來
    詢問有無與「阿斗」聯絡，即表示「有」，再於己○○詢問錢呢？就佯裝要拿取
    皮夾，並向己○○反問東西呢？於己○○取出上開第二級毒品安非他命三包欲交
    付時，與埋伏警員見時機成熟即共同上前圍捕，致己○○販賣第二級毒品安非他
    命未遂，並由警方扣得上開安非他命三包。
二、案經桃園縣警察局桃園分局報告臺灣桃園地方法院檢察署檢察官偵查起訴。
        理  由
一、訊據被告己○○矢口否認有販賣安非他命之犯行，辯稱：係因伊要搬家，欲向「
    阿斗」借車，「阿斗」說沒有車，但表示要幫伊借車，伊就騎乘機車前往桃園市
    巨蛋體育館附近之果菜市場找「阿斗」，伊到達後，「阿斗」說他的朋友會將車
    開到巨蛋體育館，伊將機車停在果菜市○○○○路前去巨蛋體育館開借用之廂型
    車，在走路去巨蛋體育館前，「阿斗」腳不方便，交給伊一個相館用來裝相片之
    紙質包裝袋，「阿斗」並囑咐伊將該包裝袋交給借車之人，伊不知包裝袋內有安
    非他命云云。經查：
  (一)被告於本院審理中辯稱：伊在警訊時被警察恐嚇云云，然其同時又供稱：「因為
    他們當時問我阿斗在哪裡，我指阿斗的方向，他們不相信，說我沒有說實話。他
    們叫我把阿斗交出來，說把阿斗交出來就沒事了。他們有問我阿斗住何處，經我
    的帶領有去阿斗內壢的家，可是沒有找到阿斗。警察當場在巨蛋體育場的大馬路
    邊打我。他們也有到我家搜索，我家東西是一包一包，打包好，他們才相信我要
    搬家，才對我很客氣，之後才帶我到警局，他們寫好筆錄，叫我簽名。我被打並
    沒有受傷。警察恐嚇我說要我把阿斗交出來，交出來我就沒事，這就是他們的恐
    嚇內容。簽名筆錄的時候我沒有看內容，但是我大概知道內容。」等語（參見本
    院卷第一一七頁），則被告於被警方逮捕時是否遭毆打，因被告自稱並未受傷，
    尚難遽為採信。而被告之警訊筆錄依其上開所述，並非在警方強暴脅迫等非自由
    意思下所為，當甚明確，而堪採信。
  (二)右揭時、地被告己○○與「阿斗」共同販賣安非他命未遂之犯罪事實，業為被告
    己○○於警訊中供承：「（你如何與阿斗聯絡？今天何時、何地將安非他命交你
    運送？代價多少？你為何要幫阿斗運送安非他命？）因阿斗時常於桃園縣中壢市
    ○○路一帶出現，所以如我要買安非他命時，就到中壢市○○路附近的彰化銀行
    一帶等阿斗，然後向他購買，阿斗就會拿安非他命賣給我，今天早上我本來想到
    中壢市○○路彰化銀行一帶等阿斗向他買安非他命時，阿斗說有人要向他購買安
    非他命，因為他昨天車禍左小腿受傷包裹紗布，行動不便，所以叫我幫他運送安
    非他命拿到桃園巨蛋附近就會有要購買的人出現，於在今天早上碰面時，就與阿
    斗一起坐車到桃園三民路一段巨蛋附近，我就將阿斗所交給我的三小包安非他命
    重約五．一公克，在巨蛋附近等候要買的人出現，沒有代價，是因為阿斗的腳行
    動不便，我才代送安非他命的。」等語（參見偵查卷第七頁正面）、「（你前後
    幫阿斗運送毒品幾次？）這一次是第一次，前後共一次。」等語（參見偵查卷第
    八頁正面），核與證人即承辦警員丙○○於原審及本院調查時結證稱：當天晚上
    叫芊芊聯絡阿斗，芊芊說他已聯絡好，約第二天上午十點在巨蛋附近交易，價錢
    是五千元，數量是五公克，隔天早上九點多還未出發前就與阿斗聯絡，電話是芊
    芊給的，對方問伊等是開何種車及車號，約在巨蛋靠三民路處等，會有人前來與
    伊等接洽，伊等開二部車到達巨蛋，二部車前後間隔一百公尺停放，由警員丁○○一人下車等，等待當中伊與對方有互相電話聯絡問到了沒有，等了一會兒，己○○就走過來，並與丁○○警員在交談，伊等看丁○○動手要逮捕他，就上前加
    以圍捕等語（參見原審卷第二○頁、本院卷第五八頁）及證人即警員丁○○於原
    審審理及本院調查時結證稱：伊坐在巨蛋體育場前的圍牆花圃上，被告上前問伊
    有無與阿斗聯絡，伊說有，他就接著問錢呢？伊就假裝要拿皮夾，並反問他東西
    呢？接著他就拿出一包相館包裝的袋子給伊，伊等就上前逮捕等語（參見原審卷
    第三一頁、本院卷第四一頁）相符，並有被告欲行交付所販賣之前開安非他命三
    包扣案可資佐證，而該扣案之結晶物三包，經送請憲兵司令部刑事鑑識中心鑑驗
    結果，認均含有甲基安非他命成份（驗餘淨重分別為０．九一五七公克、一．七
    三七九公克、一．七０一七公克），此有該中心九十年六月六日（９０）綱得字
    第０七四七四號鑑驗通知書一紙附卷（參見原審卷第十六頁）可稽，堪予認定，
    是被告己○○明知「阿斗」所交付出售予他人之物品為安非他命，仍為其交付安
    非他命，其共同販賣安非他命之犯行，彰彰甚明。
  (三)本件係警方先發覺八十九年七月二十三日晚上查獲之戊○○知悉「阿斗」之電話
    ，乃以戊○○名義打電話向「阿斗」佯稱購買安非他命，「阿斗」即委由謝治政
    （另行偵辦）交付安非他命，於同日晚上十一時二十五分許為警查獲謝治政，惟
    未查獲「阿斗」之事實，業為證人謝治政、戊○○、警員丁○○分別於警訊及本
    院調查中結證無訛（參見偵查卷第三一至三三頁、本院卷第四一頁、六五頁），
    應堪認定。而綽號「芊芊」之不詳姓名成年女子知悉「阿斗」在販賣安非他命牟
    利，始在警員授意下佯約購毒後，再由警方佯裝買主接手與「阿斗」聯絡，並在
    約定地點喬裝買主等候前來交易毒品之被告，已為本院認定如上，是「芊芊」雖
    無購買安非他命之故意，而「阿斗」既曾委由謝治政交付佯稱購買安非他命之戊○○，又向喬裝買主之警員詢問購毒相關事項確認後，即欲行交付上開三包安非
    他命，是「阿斗」有販賣安非他命之故意，當甚明確。被告己○○曾有多次施用
    安非他命之前科，為其所不否認，並有本院被告全國前案紀錄表在卷可憑，並曾
    於「阿斗」家施用安非他命，此為證人戊○○於本院調查中結證無訛，安非他命
    為「阿斗」及被告所共知而不致相互隱瞞，則被告焉有不知「阿斗」交付予伊之
    物品為出售予他人之安非他命？況被告亦曾自白與「阿斗」共同販賣並交付安非
他命，已為本院認定如上，從而，被告既知悉有買主欲向「阿斗」購買安非他命
    ，並與「阿斗」共同前往交易地點後，再由被告攜帶安非他命前去交易，足認被
    告與「阿斗」就此次販賣安非他命之犯行間，具有犯意之聯絡及行為之分擔，亦
    堪認定。
  (四)又被告辯稱：係「阿斗」幫伊借車，伊欲走路前去取車時，「阿斗」將內有上開
    三包安非他命之包裝袋囑伊交給借車之人云云，衡情該借車之人係由「阿斗」出
    面接洽聯絡，其與被告顯然素昧平生，理應慎重為之，被告與「阿斗」既均已在
    所謂借車之附近，果係單純借車而毫無不法情事，則被告偕同「阿斗」共同出面
    商借車輛以避免出借人疑慮，顯無任何不便與困難，殊無「阿斗」隱匿觀察，僅
    推由被告一人前往之必要，由此益見被告所辯要屬不合情理，尚難採信。至辯護
    人所稱正因被告不知係販賣安非他命，所以「阿斗」推由被告出面交貨云云，然
    依前述認定被告已知悉販賣安非他命之情形，「阿斗」在後觀察監視當有可能，
    尚不能執此而否認被告共同販賣安非他命之犯行。
  (五)按一般民眾普遍認知安非他命之非法交易，政府一向查禁森嚴，且重罰不寬貸，
    衡諸常情，倘非有利可圖，絕無平白甘冒被嚴查重罰高度風險之理，從而，舉凡
    其有償交易，除足反證其確另基於某種非圖利本意之關係外，通常尚難因無法查
    悉其販入價額作為是否高價賣出之比較，諉無營利之意思，阻販賣犯行之追訴
    （可參照最高法院八十七年度台上字第三一六四號判決關於販賣安非他命之說明
    理由），且證人謝治政於警訊中證稱於本案發生前夜即八十九年七月二十三日晚
    上曾為「阿斗」代為交付安非他命予購買之戊○○等語（參見偵查卷第三二頁）
    ，則被告與具有犯意聯絡、行為分擔之「阿斗」若非有營利之意圖，且確實有利
    可圖，豈甘冒重刑處罰之危險而予販賣，是其等有販賣安非他命營利之意圖，至
    為明顯。
  (六)綜上所述，被告與「阿斗」共同販賣安非他命之犯行，事證明確，被告嗣後翻異
    前供飾詞否認，顯係畏罪圖卸之詞，洵無可採，其犯行堪以認定。被告雖聲請傳
    訊綽號「阿斗」之乙○○，然並未說明其年籍、地址，本院調出乙○○之戶籍資
    料有一百零一頁，數量達數百人之多，實難確定，且證人即警員丙○○亦未能確
    認乙○○究為何人，且經本院曾就其中可能之一人傳喚仍無所獲，從而，本件事
    證已明確，別無再予傳訊之必要，併予敘明。
二、按本件係「芊芊」在警方授意下偽稱欲購買安非他命，是以買方並無實際購毒之
    真意，惟被告與「阿斗」既有販毒之故意且依約由被告攜帶毒品前往交易，已如
    上述，被告即已著手實施販毒之行為，僅因買方並無實際購毒之真意，自不能真
    正完成買賣毒品之行為，僅應論以未遂。又按安非他命屬毒品危害防制條例第二
    條第二項第二款所稱之第二級毒品，核被告所為，係犯毒品危害防制條例第四條
    第五項、第二項之販賣第二級毒品未遂罪。其販賣安非他命前之持有安非他命之
    低度行為，應為販賣之高度行為所吸收，不另論罪。公訴意旨認應依同條例第四
    條第二項之運輸第二級毒品罪處斷，尚有未洽，惟社會基本事實相同，應依法變
    更起訴法條。被告與「阿斗」之不詳姓名成年男子間有犯意之聯絡、行為之分擔
    ，為共同正犯。又被告所為係屬未遂犯，爰依刑法第二十六條前段之規定，按既
    遂犯之刑度減輕其刑。原審以被告罪證明確，適用刑事訴訟法第二百九十九條第
    一項前段、第三百條，毒品危害防制條例第四條第五項、第二項、第十八條第一
    項前段，刑法第十一條、第二十八條、第二十六條前段，並審酌被告之素行、犯
    罪之手段、所生之危害及犯後態度等一切情狀，量處有期徒刑三年八月，且就扣
    案之前揭第二級毒品安非他命三包（驗餘淨重分別為０．九一五七公克、一．七
    三七九公克、一．七０一七公克），依毒品危害防制條例第十八條第一項前段之
    規定宣告沒收銷燬之。經核其認事用法，均無違誤，量刑亦稱妥適。被告仍執陳
    詞提起上訴，並無理由，應予駁回。
據上論斷，應依刑事訴訟法第三百六十八條，判決如主文。
本案經檢察官吳國南到庭執行職務。
中      華      民      國    九十一    年      三      月      八      日
                              臺灣高等法院刑事第二十三庭
                                  審判長法  官  黃  瑞  華
                                        法  官  吳      燦
                                        法  官  雷  雯  華
右正本證明與原本無異。
如不服本判決應於收受送達後十日內向本院提出上訴書狀，其未敘述上訴之理由者並
得於提起上訴後十日內向本院補提理由書（均須按他造當事人之人數附繕本）。
                                        書記官  陳  思  云
中      華      民      國    九十一    年      三      月      八      日
附錄：本案論罪科刑法條全文
毒品危害防制條例第四條第二項、第五項：
製造、運輸、販賣第二級毒品者，處無期徒刑或七年以上有期徒刑，得併科新臺幣七
百萬元以下罰金。
前四項之未遂犯罰之。
